【裁判字號】    97,交上訴,22
【裁判日期】    970409
【裁判案由】    公共危險等
【裁判全文】
臺灣高等法院刑事判決                97年度交上訴字第22號
上  訴  人  臺灣士林地方法院檢察署檢察官
上  訴  人
即  被  告  甲○○
上列上訴人因被告公共危險等案件，不服臺灣士林地方法院96年
度交訴字第57號，中華民國96年10月19日第一審判決（起訴案號
：臺灣士林地方法院檢察署96年度偵字第3909號），提起上訴，
本院判決如下：
    主  文
上訴駁回。
    事  實
一、甲○○雖領有普通小型車駕駛執照，惟因於民國（下同）95
    年間因犯違背安全駕駛致交通危險罪，經臺北市交通事件裁
    決所吊扣駕照一年，期間自95年6月5日起，迄96年6月4日止
    。詎其明知駕照已遭吊扣，且自用小客車係動力交通工具，
    應謹慎駕駛，雖預見如精神不濟，不能安全駕駛，猶仍駕駛
    自用小客車上路行駛，極可能肇事，惟仍確信自己不致如此
    ，於徹夜未眠，注意力嚴重減退之狀態下，於96年3月20日
    上午7時40分許，無照駕駛車號9032—ＫＥ號自用小客車，
    沿臺北市大同區○○○路由北往南方向行駛，行經重慶北路
    與涼州街交岔路口時，其應注意汽車行進中駕駛人應注意車
    前狀況，隨時採取必要安全措施，暨駕駛人駕駛汽車應遵循
    道路交通標誌、標線行駛，而依當時情形天候、路況皆良好
    ，又無不能注意之情事，竟因精神不濟疏於注意而逆向駛入
    公車專用道，並衝上旁邊之候車島，當場撞擊正在該處等候
    公車之行人，致乙○○、施冠、丙○○、戊○○分別受有
    如附表所示之傷害；而袁玉玲遭撞擊後，受有頭部外傷、左
    大腿骨折、左腳掌巨大撕裂傷（長約9公分，寬約3公分）、
    左、右手掌挫傷、右膝蓋挫傷、右胸挫傷之傷害，雖立即送
    醫，仍因顱內出血於96年3月20日上午8時38分許在馬偕紀念
    醫院臺北院區不治死亡。甲○○肇禍後，下車察看後，明知
    其駕駛車號9032—ＫＥ號自用小客車之動力交通工具肇事，
    已致乙○○、戊○○、施冠、丙○○、袁玉玲受傷，竟僅
    察看駕駛之自用小客車受損情形後，未對傷者採取救護及其
    他必要措施，或向警察機關報告，乃旋另行基於肇事逃逸之
    犯意，駕駛肇事之車號9032—ＫＥ號自用小客車迴轉，沿臺
    北市○○○路南往北方向逃逸駛離現場。經路人陳銘偉以隨
    身手機照相功能當場拍下甲○○肇事車輛及其下車察看自用
    小客車之照片，甲○○之面容清晰可見，嗣始經警循線偵悉
    全情。
二、案經乙○○、施冠、丙○○、戊○○、袁玉玲之夫丁○○
    訴由臺北市政府警察局大同分局報告臺灣士林地方法院檢察
    署檢察官偵查起訴。
    理  由
一、本件被告甲○○所犯非死刑、無期徒刑、最輕本刑為3 年以
    上有期徒刑之罪，或高等法院管轄第一審之案件，被告於原
    審準備程序進行中，就被訴事實為有罪之陳述，經告以簡式
    審判程序之旨，並聽取檢察官、被告之意見後，經本院合議
    庭裁定改由受命法官獨任進行簡式審判程序，是本件之證據
    調查，依刑事訴訟法第273條之2規定，不受同法第159條第1
    項（被告以外之人於審判外之言詞或書面陳述，不得作為證
    據）、第161條之2、第161條之3、第163條之1及第164 條至
    第170條規定之限制。據此，本件判決引用之下列之供述及
    非供述證據，雖均係被告以外之人於審判外之陳述，惟因本
    案採行簡式審判程序，復無其他不得做為證據之法定事由，
    揆諸首揭說明，自均具證據能力。
二、訊據上訴人即被告甲○○，就上開時地駕車肇事，被害人等
    或死亡，或受傷之事實坦承不諱，惟辯稱：「我當時精神不
    濟，我真的不知道有撞到人，我如果知道有撞到人，我不會
    只下車看我的車。」云云。
三、本院查：
（一）被告甲○○駕駛車號9032—ＫＥ號自用小客車，沿臺北市
      大同區○○○路由北往南方向行駛，行經涼州路交岔路口
      時，未遵守交通標誌，逆向駛入公車專用道，復駛上候車
      島撞擊行人肇事；下車察看後，明知已肇事致人受傷，仍
      駕車逃逸等情，已據證人即告訴人乙○○、施冠、丙○○、戊○○，及目擊證人陳銘偉、周純仁於警詢時證述在
      卷（分別參見臺北市政府警察局大同分局交通分隊交通事
      故談話紀錄表，附於臺灣士林地方法院檢察署96年度偵字
      第3909號卷第39頁至第41頁、第43頁；96年3月20日警詢
      筆錄，偵卷第21頁至第26頁、第29頁）。至被告固曾於警
      詢時稱當時係由重慶北路右轉至肇事路口云云（參見96年
      3月21日警詢筆錄，偵卷第14頁），與其嗣後之自白及前
      開證人所證並不相符，且被告上開於警詢時自述之行向，
      亦與肇事留存跡證所示之行向不符，語焉不詳，自不能執
      為認定事實之依據。
（二）如附表編號1至編號4「告訴人」欄所示告訴人等於車禍發
      生後送醫診治，經診斷分別受有附表所示之傷勢等情，均
      有診斷證明書在卷可考（分別參見偵卷第168至170頁、第
      178頁）；至袁玉玲經被告駕駛之自用小客車撞擊後，當
      場受有頭部外傷、左大腿骨折、左腳掌巨大撕裂傷（長約
      9公分，寬約3公分）、左右手掌挫傷、右膝蓋挫傷、右胸
      挫傷之傷害，經送醫後仍因顱內出血，於96年3月20日上
      午8時38分在馬偕紀念醫院臺北院區不治死亡等情，亦據
      檢察官督同法醫相驗屬實，有臺灣士林地方法院檢察署法
      醫驗斷書、勘驗筆錄、相驗屍體證明書各1份在卷可稽（
      臺灣士林地方法院檢察署96年度相字第225號卷第46頁至
      第54頁）。此外，並有臺北市政府警察局大同分局警員製
      作之道路交通事故現場圖、道路交通事故補充資料表、道
      路交通事故調查報告表、照片暨臺北市政府警察局96年8
      月1日北市警鑑字第09633509900號函檢附之「汽車採證報
      告卷」及「照片簿」內所附照片在卷可稽。
（三）又本件車禍發生後，被告曾下車查看，已悉肇事致人受傷
      ，卻未協助救護或報警處理即駕車離去現場等情，亦為證
      人陳銘偉於聽聞被告肇事撞擊巨響後，當場以隨身手機照
      相功能攝得被告逃逸前下車察看車損情形之照片2幀、證
      人陳銘偉交通事故談話紀錄表、肇事逃逸追查表、車籍作
      業系統查詢認可資料各一份附卷足考，堪佐被告肇事致人
      受傷而逃逸之犯行，被告所辯：「我當時精神不濟，我真
      的不知道有撞到人，我如果知道有撞到人，我不會只下車
      看我的車。」云云，要係事後諉卸刑責之詞，不足採信。
（四）按駕駛人駕駛汽車，應遵守道路交通標誌、標線、號誌之
      指示行駛；又按汽車行駛至交岔路口，其行進、轉彎，應
      依下列規定：交岔路口因特殊需要另設有標誌、標線者，
      並應依其指示行車；汽車行駛時，駕駛人應注意車前狀況
      及兩車併行之間隔，並隨時採取必要之安全措施，道路交
      通安全規則第90條前段及第102條第1項第11款、第94條第
      3項分別定有明文。查被告肇事時間係96年3月20日上午7
      時40分許，天候、路況、視距均良好，此觀證人陳銘偉拍
      攝之現場照片自明，客觀上並無不能注意之情事；又行為
      人對於構成犯罪之事實，雖預見其能發生而確信其不發生
      者，以過失論，刑法第14條第2項定有明文。被告明知自
      用小客車係動力交通工具，應謹慎駕駛，如有精神不濟，
      不能安全駕駛之情狀，自不得駕車，以維用路人安全。其
      已徹夜未眠，注意力嚴重減退之狀態，惟仍確信自己不致
      肇事，駕駛自用小客車上路行駛，嗣果因而逆向駛入公車
      專用道並衝上旁邊之候車島，撞擊候車行人，確有重大過
      失。且乙○○、施冠、丙○○、戊○○因被告肇事所受
      傷勢，及袁玉玲嗣後所生之死亡結果，均與被告重大過失
      之駕駛行為有相當因果關係甚明。
（五）綜上，本案事證明確，被告犯行，洵堪認定，應依法論科
      。
四、核被告所為，係犯刑法第185條之4肇事逃逸罪、第276條第1
    項之過失致人於死罪及第284條第1項前段之過失傷害罪。被
    告以一過失行為觸犯過失致人於死罪及過失傷害罪兩罪名，
    為想像競合犯，應從一重之過失致人於死罪處斷。被告所犯
    上揭2罪間，犯意各別，行為互殊，應予分論併罰。而按「
    刑法第185條之4之犯罪構成要件為『駕駛動力交通工具肇事
    ，致人死傷而逃逸』，包括駕駛動力交通工具肇事致人死亡
    而逃逸及駕駛動力交通工具肇事致人受傷而逃逸，應分別係
    致人死亡或致人受傷而分別論罪。若肇事時被害人僅受傷，
    嗣後才死亡，死亡如與受傷有相當因果關係，論處肇事人係
    致人受傷或致人死亡，應以最終之死亡結果為準，即主文應
    記載：甲駕駛動力交通工具肇事，致人死亡而逃逸」（參見
    本院暨所屬法院92年法律座談會彙編，93年4月，第309-310
    頁），附此敘明。再汽車駕駛人，無駕駛執照駕車、酒醉駕
    車、吸食毒品或迷幻藥駕車、行駛人行道或行經行人穿越道
    不依規定讓行人優先通行，因而致人受傷或死亡，依法應負
    刑事責任者，加重其刑至二分之一，道路交通管理處罰條例
    第86條第1項定有明文。而查，駕駛執照為駕駛之許可憑證
    ，駕駛執照被吊扣或吊銷，自不得駕駛車輛。是駕駛人雖有
    合格駕照，但因駕駛違規，經吊扣或吊銷駕駛執照後，均屬
    無許可駕駛車輛之憑證，自不得駕駛車輛，並視同「無照駕
    駛」（司法院《82》廳刑一字第05283號函意旨、最高法院
    91年度台上字第5274號判決意旨分別參照）。本件被告雖領
    有普通小型車駕駛執照，惟其於95年間因犯違背安全駕駛致
    交通危險罪，除經原審法院以95年度士交簡字第787號判決
    處拘役25日確定外，另經臺北市交通事件裁決所吊扣駕駛執
    照1年，期間自95年6月5日起，迄96年6月4日止，有臺北市
    交通事件裁決所96年7月3日北市裁二字第0963709430 0號函
    附原審卷內可稽；揆之前開說明，自屬無駕駛執照駕車，惟
    其仍於96年3月20日駕駛自用小客車肇事致人受傷，袁玉玲
    嗣亦因而死亡，所犯過失傷害、過失致死罪部分均應依道路
    交通管理處罰條例第86條第1項之規定，加重其刑。又被告
    上開犯行，犯罪時間在96年4月24日以前，其所犯各罪，縱
    經處逾有期徒刑1年6月之刑，因非中華民國九十六年罪犯減
    刑條例第3條第1項各款列舉之罪名，應依同條例第2條第1項
    第3款之規定均減其刑期2分之1後，依刑法第51條第5款定其
    應執行之刑。
五、原審援引道路交通管理處罰條例第86條第1項，刑法第185
    條之4、第276條第1項、第284條第1項前段、第55條、第51
    條第5款，刑法施行法第1條之1，中華民國九十六年罪犯減
    刑條例第2條第1項第3款、第7條等規定，審酌被告前因犯違
    背安全駕駛致交通危險罪，經原審法院判處罪刑，有本院被
    告前案紀錄表一份附卷可憑，前已有公共危險罪之前科紀錄
    ，猶不知警惕，在精神不濟之情狀下駕車上路行駛，竟於車
    輛高速行進間闔眼瞌睡，致逸離車道，逆向駛入公車專用道
    並衝上旁邊之候車島，過失情節重大，致如附表編號1至編
    號4所示及袁玉玲等候車行人受傷，被害人袁玉玲且因而死
    亡，迄僅與告訴人施冠、丙○○調解成立，未能與告訴人
    袁玉玲之夫丁○○、乙○○、戊○○達成和解；犯後雖就被
    訴事實為有罪之陳述，然於原審法院就被訴事實訊問被告時
    ，先稱：「（當時你下車要做什麼？）我以為是撞到候車亭
    的電話亭，那時候還不知道已經撞到人」、「（什麼時候知
    道撞到人？）大約過了十分鐘，家裡的人打電話給我」云云
    ，迥異先前於警詢、偵訊及原審訊問時所陳（分別參見96年
    3月21日警詢筆錄，偵卷第12頁；96年3月21日偵訊筆錄，偵
    卷第92頁；原審法院96年度聲羈字第86號卷第2頁），嗣始
    又改稱當時下車不知道詳細狀況，因害怕才離開等語（一審
    96年9月28日審判筆錄第9頁），無殷切悔意等一切情狀，分
    別就過失致人於死部分，量處有期徒刑貳年貳月，減為有期
    徒刑壹年壹月；就駕駛動力交通工具肇事，致人死傷而逃逸
    部分，量處有期徒刑壹年拾月，減為有期徒刑壹拾壹月，並
    定其執行刑為有期徒刑貳年，經核其認事用法均無不合，量
    刑亦稱妥適。本件公訴人之上訴意旨，徒循告訴人之請，提
    起上訴，指摘原判決量刑過輕，難認為有理由；被告之上訴
    意旨辯稱不知已撞到人，泛言指摘原判決不當，亦非有據，
    均應予駁回。
六、末按告訴乃論之刑事事件於偵查中或第一審法院辯論終結前
    ，調解成立，並於調解書上記載當事人同意撤回意旨，經法
    院核定者，視為於調解成立時撤回告訴或自訴，鄉鎮市調解
    條例第28條第2項亦有明文規定。經查，被告雖於96年4月17
    日、5月3日分別與施冠、丙○○經臺北市大同區調解委員
    會調解成立，且經原審法院民事庭分別以96年度核字第751
    號、855號核定在案，有臺北市大同區調解委員會調解書各1
    紙、原審法院核定函文各1紙附卷可按（附一審卷），惟上
    開調解書上均未載明告訴人同意撤回告訴之意旨，經核閱無
    訛，自不能執前引規定，視為於調解成立時撤回告訴，本院
    仍應就被告過失傷害施冠、丙○○部分為實體判決，附此
    敘明。
據上論斷，應依刑事訴訟法第368條，判決如主文。
本案經檢察官劉靜婉到庭執行職務。
中    華    民    國    97    年    4     月    9     日
                  刑事第十六庭審判長法  官  溫耀源
                                    法  官  王敏慧
                                    法  官  許增男
以上正本證明與原本無異。
如不服本判決，應於收受送達後十日內向本院提出上訴書狀，其
未敘述上訴之理由者並得於提起上訴後十日內向本院補提理由書
（均須按他造當事人之人數附繕本）。
                                    書記官  葉金發
中    華    民    國    97    年    4     月    9     日
附錄本案論罪科刑法庭之依據:
中華民國刑法第185條之4
（肇事遺棄罪）
駕駛動力交通工具肇事，致人死傷而逃逸者，處 6 月以上 5 年
以下有期徒刑。
中華民國刑法第276條第1 項
（過失致死罪）
因過失致人於死者，處 2 年以下有期徒刑、拘役或 2 千元以下
罰金。
中華民國刑法第284條第1 項前段
（過失傷害罪）
因過失傷害人者，處 6 月以下有期徒刑、拘役或 5 百元以下罰
金，致重傷者，處 1 年以下有期徒刑、拘役或 5 百元以下罰金
。
附表：
┌──┬────┬────────────┬─────────┐
│編號│告訴人  │       所受傷害         │  卷附診斷證明書  │
├──┼────┼────────────┼─────────┤
│1   │乙○○  │右膝擦傷（4 ×0.2 ×0.1 │臺北市立聯合醫院中│
│    │        │公分）、腹部挫傷、左膝窩│興院區96年3 月23日│
│    │        │擦傷（3×0.2×0.1公分） │甲種診斷證明書（偵│
│    │        │                        │卷第168頁）       │
├──┼────┼────────────┼─────────┤
│2   │施冠  │右腳挫傷、右膝切割傷約2 │新光吳火獅紀念醫院│
│    │        │公分，左肩扭傷          │96年3 月20日乙種診│
│    │        │                        │斷證明書（偵卷第  │
│    │        │                        │170 頁）          │
├──┼────┼────────────┼─────────┤
│3   │丙○○  │右肩挫傷、右膝挫傷併擦傷│臺北市立聯合醫院中│
│    │        │                        │興院區96年3月22日 │
│    │        │                        │甲種診斷證明書（偵│
│    │        │                        │卷第169頁 ）      │
├──┼────┼────────────┼─────────┤
│4   │戊○○  │背挫傷、左側膝挫傷、右側│馬偕紀念醫院96年3 │
│    │        │小腿挫傷                │月28日甲種診斷證明│
│    │        │                        │書（偵卷第178頁） │
└──┴────┴────────────┴─────────┘


司法院資訊處製作；財團法人民間司法改革基金會備份。
